【裁判字號】    95,訴,699
【裁判日期】    950630
【裁判案由】    給付借款
【裁判全文】
臺灣臺南地方法院民事判決               95年度訴字第699號
原      告  台灣中小企業銀行股份有限公司
法定代理人  丁○○
訴訟代理人  乙○○
被      告  丙○○
            甲○○
                      5號
上列當事人間請求給付借款事件， 經本院於95年6月30日言詞辯
論終結，判決如下：
    主      文
被告應連帶給付原告新臺幣參拾貳萬陸仟伍佰零陸元，及如附表
編號1.所示之利息、違約金。
被告丙○○應給付原告新臺幣玖萬零柒佰肆拾肆元，及如附表編
號2.所示之利息、違約金。
被告丙○○應給付原告新臺幣壹拾貳萬肆仟玖佰玖拾玖元，及如
附表編號3.所示之利息。
被告丙○○應給付原告新臺幣捌萬壹仟肆佰貳拾伍元，及如附表
編號4.所示之利息、逾期手續費。
訴訟費用由被告丙○○負擔百分之四十八、餘由被告連帶負擔。
    事實及理由
壹、程序方面：
    本件被告丙○○、甲○○經合法通知，未於言詞辯論期日到
    場，核無民事訴訟法第386條所列各款情形， 爰依原告之聲
    請，由其一造辯論而為判決。
貳、實體方面：
一、本件原告起訴主張：
（一）被告丙○○於民國93年12月22日，邀同被告甲○○為連帶
      保證人，向原告借款新臺幣（下同）500,000元（下稱第1
      筆借款），約定借款期間自93年11月22日起至96年11月22
      日止，自實際撥款日起，依年金法，按月攤還本息，借款
      利息按週年利率百分之12固定計算，並約定如有任何一宗
      債務不依約清償本金時，喪失期限利益，全部債務視為到
      期，且借款到期或視為全部到期未立即償還時，按約定利
      率計付遲延利息，另如遲延還本付息時，按借款總餘額，
      自應償付日起， 其逾期在6個月以內者，按上開利率之百
      分之10加計違約金； 逾期超過6個月者，則按上開利率之
      百分之20加計違約金。
（二）被告丙○○於94年12月15日，向原告借款94,000元（下稱
      第2筆借款）， 約定借款期間自94年12月15日起至99年12
      月15日止，自實際撥款日起，依年金法，按月攤還本息，
      借款利息按週年利率百分之14.625固定計算，約定如有任
      何一宗債務不依約清償本金時，喪失期限利益，全部債務
      視為到期，且借款到期或視為全部到期未立即償還時，按
      約定利率計付遲延利息，另如遲延還本付息時，按借款總
      餘額，自應償付日起， 其逾期在6個月以內者，按上開利
      率之百分之10加計違約金； 逾期超過6個月者，則按上開
      利率之百分之20加計違約金。
（三）被告丙○○於 94年4月21日向原告辦理卡友樂透貸小額信
      用貸款，申請借款金額為250,000元（下稱第3筆借款），
      借款期限自94年4月22日起至95年10月22日止，每1個月為
      1期，按期平均攤還，每期攤還13,889元，第1期攤還日為
      94年5月22日， 並約定如有任何一宗債務不依約清償本金
      時，喪失期限利益，全部債務視為到期，且如未依約按期
      繳款、借款到期、或借款視為全部到期未立即償還時，按
      週年利率百分之15計付遲延利息。
（四）被告丙○○於 93年5月11日向原告申請信用卡簽帳消費，
      約定持卡人得以持卡至特約商店簽帳消費，且持卡人得以
      選擇以循環信用方式繳款，並於當期繳款截止日前繳納最
      低應繳金額，持卡人如未於每月繳款截止日前付清當期最
      低應繳金額或遲誤繳款期限者，應按帳款餘額以週年利率
      百分之17計收利息，且按月收取逾期手續費即違約金，延
      滯第1個月當月計付逾期手續費100元； 滯第2個月當月計
      付逾期手續費300元；滯第3個月（含以上）當月計付逾期
      手續費600元，復約定持卡人連續2期未繳付最低應繳金額
      或所繳款項未達原告所定最低繳款金額者，依約喪失期限
      利益，全部債務視為到期。
（五）詎被告丙○○就第1、2、3筆借款， 僅分別僅繳付本息至
      95年1月21日、95年3月14日、95年2月22日，分別自95年1
      月22日、95年3月15日、95年2月23日起即未再繳納本息，
      上揭信用卡消費債務亦未依約繳款，依約均已喪失期限利
      益，全部債務視為到期， 現尚積欠原告共計623,674元及
      如主文第1、2、3、4項所示之利息、違約金及逾期手續費
      未清償 （第1、2、3筆借款及上揭信用卡消費債務，分別
      如附表編號1.至編號4.所示），迭經催討均置之不理，而
      被告甲○○為被告丙○○第1筆借款之連帶保證人， 依法
      應負連帶給付責任，爰依信用卡使用契約、消費借貸及連
      帶保證之法律關係，提起本件訴訟等語，並聲明如主文所
      示。
二、被告丙○○、甲○○未於言詞辯論期日到場，亦未提出書狀
    作何聲明或陳述。
三、得心證之理由：
（一）本件原告起訴主張之前揭事實， 業據其提出借據2紙、授
      信約定書1份、小額信用貸款約定書1份、國際信用卡申請
      書1份、臺灣企銀信用卡約定條款1份、 繳款明細表1份及
      臺灣中小企業銀行信用卡消費交易明細表1份為證 （見本
      院卷第7頁至第16頁），核屬相符。 又被告丙○○已於相
      當時期受合法之通知，而於言詞辯論期日不到場，亦未提
      出任何書狀或證據資料爭執；被告甲○○對於原告主張之
      事實，已於95年5月30日， 經合法送達而收受起訴狀繕本
      及本院95年6月30日之言詞辯論通知書， 此有本院送達證
      書1紙在卷（見本院卷第27頁）足稽， 堪認被告甲○○已
      於相當時期受合法之通知，而於言詞辯論期日不到場，亦
      未提出任何書狀或證據資料爭執前揭原告主張事實，依民
      事訴訟法第280條第3項本文準用同條第1項之規定， 應視
      為自認原告主張之事實。綜合上開證據資料，自堪信原告
      之主張為真實。
（二）按借用人應於約定期限內，返還與借用物種類、品質、數
      量相同之物；遲延之債務，以支付金錢為標的者，債權人
      得請求依法定利率計算遲延利息，但約定利率較高者，仍
      從其約定利率；當事人得約定債務人於債務不履行時，應
      支付違約金， 民法第478條、第233條第1項、第250條第1
      項分別定有明文。次按稱保證者，謂當事人約定，一方於
      他方之債務人不履行債務時，由其代負履行責任之契約；
      保證債務，除契約另有訂定外，包含主債務之利息、違約
      金、損害賠償及其他從屬於主債務之負擔；連帶債務之債
      權人，得對於債務人中之一人或數人或其全體，同時或先
      後請求全部或一部之給付，連帶債務未全部履行前，全體
      債務人仍負連帶責任， 民法第739條、第740條、第273條
      分別定有明文。再按保證債務之所謂連帶，係指保證人與
      主債務人負同一債務，對於債權人各負全部給付之責任者
      而言，此就民法第272條第1項規定連帶債務之文義參照觀
      之甚明。 故連帶保證與普通保證不同，縱使無民法第746
      條所揭之情形， 亦不得主張同法第745條關於先訴抗辯之
      權利（最高法院45年台上字第1426號判例、88年度台上字
      第1815號判決意旨參照）。查本件原告主張被告丙○○邀
      同被告甲○○為連帶保證人向其為第1筆借款， 被告丙○
      ○另再向原告為第2、3筆借款，並積欠原告前揭信用卡消
      費債務，依約均已喪失期限利益，全部債務視為到期，現
      尚積欠原告共計 623,674元及如主文第1、2、3、4項所示
      之利息、違約金及逾期手續費未清償，業如前述，揆諸前
      揭說明，原告依法自得向被告丙○○、甲○○連帶請求積
      欠如附表編號1.所示之借款、利息與違約金，及向被告丙
      ○○請求積欠如附表編號2.至編號4.所示之借款、利息、
      違約金或逾期手續費。
四、從而，原告依信用卡使用契約、消費借貸及連帶保證之法律
    關係， 請求被告丙○○、甲○○應連帶給付原告326,506元
    及如附表編號1.所示之利息、違約金；被告丙○○應給付原
    告90,744元，及如附表編號2.所示之利息、違約金；被告丙
    ○○應給付原告124,999元， 及如附表編號3.所示之利息；
    被告丙○○應給付原告81,425元，及如附表編號4.所示之利
    息、逾期手續費，為有理由，應予准許。
五、據上論結，本件原告之訴為有理由， 依民事訴訟法第385條
    第1項前段、第85條第1項但書、第2項，判決如主文。
中    華    民    國    95    年     6    月    30    日
                  民事第四庭    法  官  陳金虎
以上為正本係照原本作成。
如對本判決上訴，須於判決送達後20日內向本院提出上訴狀（須
附繕本）。
中    華    民    國    95    年    7     月    3     日
                                書記官  謝文心
附表：
┌─┬──────┬─────┬─────┬─────┬─────┐
│  │  編號      │    1.    │    2.    │    3.    │    4.    │
├─┼──────┼─────┼─────┼─────┼─────┤
│  │請求債權金額│326,506元 │90,744元  │124,999元 │81,425元（│
│  │            │          │          │          │含本金80,1│
│  │            │          │          │          │98元、已計│
│  │            │          │          │          │未收利息與│
│  │            │          │          │          │逾期手續費│
│  │            │          │          │          │1,227元） │
│  ├──────┼─────┼─────┼─────┼─────┤
│  │計算利息金額│326,506元 │90,744元  │124,999元 │80,198元  │
│  ├──────┼─────┼─────┼─────┼─────┤
│  │利        率│12%       │14.625%   │15%       │17%       │
│  ├──────┼─────┼─────┼─────┼─────┤
│求│利息起算日  │95.01.22  │95.03.15  │95.02.23  │95.05.08  │
│償├──────┼─────┼─────┼─────┼─────┤
│明│違約金起算日│95.02.23  │95.04.16  │無        │95.05.08  │
│細├──────┼─────┴─────┴─────┼─────┤
│  │利        息│自利息起算日起至清償日止，按上開利│          │
│  │            │率計算。                          │          │
│  ├──────┼───────────┬─────┼─────┤
│  │違   約   金│自上開違約金起算日起至│無        │自上開違約│
│  │            │清償日止， 逾期在6個月│          │金起算日起│
│  │            │以內部分，按上開利率百│          │至清償日止│
│  │            │分之10， 超過6個月部分│          │，延滯第 1│
│  │            │，按上開利率百分之20計│          │個月當月計│
│  │            │付違約金。            │          │付逾期手續│
│  │            │                      │          │費 100元；│
│  │            │                      │          │延滯第2個 │
│  │            │                      │          │月當月計付│
│  │            │                      │          │逾期手續費│
│  │            │                      │          │300元； 延│
│  │            │                      │          │滯第 3個月│
│  │            │                      │          │（含以上）│
│  │            │                      │          │者，當月計│
│  │            │                      │          │付逾期手續│
│  │            │                      │          │費600元。 │
└─┴──────┴───────────┴─────┴─────┘


司法院資訊處製作；財團法人民間司法改革基金會備份。
